臺灣花蓮地方法院刑事判決
111年度交易字第62號
公  訴  人  臺灣花蓮地方檢察署檢察官
被      告  黃裕翔


上列被告因過失傷害案件，經檢察官提起公訴（111年度偵字第1
7號），被告於本院準備程序中，就被訴事實為有罪之陳述，本
院裁定依簡式審判程序審理，判決如下：
    主  文
丙○○犯過失傷害罪，處拘役肆拾伍日，如易科罰金，以新臺幣壹
仟元折算壹日。
    事  實
一、丙○○於民國110年5月14日16時25分許，將其駕駛之車號000-
    0000號自用小客車停放（順向停車）在花蓮縣花蓮市林森路
    與三民街之交岔路口附近路邊後熄火，原應注意開啟車門時
    需小心後方來車，且當時無不能注意之情事，而疏未注意及
    此，便逕行開啟車門，適乙○○於前揭時間騎乘車號000-0000
    號普通重型機車行經丙○○之汽車旁，兩車遂發生碰撞，使乙
    ○○倒地而受有左膝及右前臂挫擦傷、兩側大腿及右上臂挫傷
    併皮下瘀腫之傷害。
二、案經乙○○告訴暨臺灣花蓮地方檢察署檢察官偵查起訴。
    理  由
壹、程序部分
（一）本件被告丙○○涉犯過失傷害罪嫌，其犯罪時間在110年5月
      14日16時25分許，而告訴人於案發當日既已知悉犯人為被
      告，依據上述說明，其告訴期間應自翌日即110年5月15日
      起算，而於同年11月14日屆滿6個月，是告訴人於110年11
      月14日向臺灣花蓮地方檢察署對被告提出本件過失傷害罪
      之告訴，有刑事告訴狀首頁之藍色收件章戳在卷可查（他
      卷第3頁），未逾6個月告訴期間，是其所提過失傷害告訴
      應屬合法。
（二）被告所犯者為死刑、無期徒刑、最輕本刑為3年以上有期
      徒刑以外之罪，其於準備程序進行中皆就被訴事實為有罪
      之陳述，經告知其簡式審判程序之旨，並聽取檢察官、被
      告之意見後，本院依刑事訴訟法第273條之1第1項之規定
      ，裁定進行簡式審判程序。又依刑事訴訟法第273條之2、
      同法第159條第2項之規定，簡式審判程序不適用傳聞法則
      有關限制證據能力之相關規定，合先敘明。
貳、實體部分
一、認定事實所憑之證據及理由
（一）上揭犯罪事實，業據被告於本院準備程序、審理中坦承不
      諱(本院卷第47頁、第57頁)，核與告訴人於警詢、偵查中
      之證述相符(偵卷第55頁、第91至93頁)，並有道路交通事
      故調查表(一)(二)、道路交通現場圖、車輛詳細資料報表
      、證號查詢汽機車駕駛人資料、現場照片、交通部公路總
      局臺北區監理所111年4月7日北監花東鑑字第1110034137
      號函、告訴人診斷證明書在卷可查(偵卷第42至43頁、第4
      8頁、第51至54頁、第59至67頁、第73頁，他卷第21頁)，
      足認被告之任意性自白與事實相符。
（二）按道路交通安全規則第112條第5項第3、4款規定：汽車臨
      時停車或停車，汽車駕駛人或乘客開啟或關閉車門時，應
      注意行人、其他車輛，並讓其先行；確認安全無虞後，再
      將車門開啟至可供出入幅度，迅速下車並關上車門。被告
      係具有一般智識之成年人，對前揭規定自難諉為不知，而
      依道路交通事故調查表(一)(二)，事故發生當時天候晴、
      日間有自然光線、柏油路面乾燥無缺陷、無障礙物、視距
      良好，並無不能注意之情事，被告卻殊未注意而開啟車門
      ，足認被告對本件車禍之發生有過失無訛，且與告訴人所
      受傷害間，具有相當因果關係。
（三）綜上所述，本件車禍之發生，被告具有過失，並導致告訴
      人受有犯罪事實欄所載之傷害，被告過失傷害犯行事證明
      確，堪可認定，應依法論科。
二、論罪科刑
（一）核被告所為，係犯刑法第284 條前段之過失傷害罪。
（二）被告肇事後，於其犯罪行為未為有偵查權限之機關發覺前
      ，即向前來處理車禍事宜之員警承認肇事等情，此有花蓮
      縣警察局花蓮分局交通分隊道路交通事故肇事人自首情形
      紀錄表各1紙在卷可憑（偵卷第39頁），足見被告係於有
      偵查犯罪職權之機關或公務員發覺其犯罪前，主動向到場
      之員警表明其係肇事車輛之駕駛人，並接受裁判，核與自
      首規定相符，應依刑法第62條前段規定減輕其刑。
（三）爰審酌被告路邊停車欲開門下車之際，未先審慎確認後方
      有無來車並禮讓其先行，即逕自開啟車門，致騎乘機車駛
      至該處之告訴人倒地受傷，應予非難；被告犯後坦承犯行
      ，告訴人表示無意願調解等語(本院卷第45頁)；兼衡被告
      自述高職肄業，智識程度尚可，從事服務租賃業，月收入
      約新臺幣(下同)2萬3千元至2萬5千元，須扶養1個未成年
      子女及母親之生活狀況(本院卷第57頁)等一切情狀，量處
      如主文所示之刑，並諭知易科罰金折算標準，以示懲儆。
據上論斷，應依刑事訴訟法第273條之1第1項、第299條第1項前
段，刑法第284條前段、第62條前段、第41條第1項前段，刑法施
行法第1條之1第1項，判決如主文。
本案經檢察官甲○○提起公訴，檢察官林于湄到庭執行職務。
中　　華　　民　　國　　111 　年　　8 　　月　　24　　日
                  刑事第四庭    法  官  高郁茹
以上正本證明與原本無異。
如不服本判決應於收受送達後20日內向本院提出上訴書狀，並應
敘述具體理由。其未敘述上訴理由者，應於上訴期間屆滿後20日
內向本院補提理由書(均須按他造當事人之人數附繕本)「切勿逕
送上級法院」。告訴人或被害人如對於本判決不服者，應具備理
由請求檢察官上訴，其上訴期間之計算係以檢察官收受判決正本
之日期為準。　　　　　　　　　
中　　華　　民　　國　　111 　年　　8 　　月　　25　　日

                                書記官  林怡玉
附錄本案論罪科刑法條
中華民國刑法第284條
因過失傷害人者，處 1 年以下有期徒刑、拘役或 10 萬元以下
罰金；致重傷者，處 3 年以下有期徒刑、拘役或 30 萬元以下
罰金。